【裁判字號】    89,上訴,1895
【裁判日期】    890331
【裁判案由】    毒品危害防制條例
【裁判全文】
臺灣高等法院刑事判決                八十九年度上訴字第一八九五號
    上  訴  人  甲○○
    即  被  告
    選任辯護人  莊勝榮
右上訴人因違反毒品危害防制條例案件，不服臺灣士林地方法院八十八年度訴字第一
四七號，中華民國八十九年三月三十一日第一審判決（起訴案號：臺灣臺北地方法院
檢察署八十七年度偵字第一四八四八號），提起上訴，本院判決如左：
    主      文
原判決撤銷。
甲○○無罪。
    理      由
一、本件公訴意旨略以：被告甲○○基於意圖販賣毒品海洛因之概括犯意，以000
    0000000號行動電話作為販賣聯絡工具，自民國八十七年六月二十八日起
    至同年七月十六日止，在臺北市、臺北縣各地連續向不詳姓名者購買海洛因，經
    分裝後賣予林聰智五次，每次半錢，價格新臺幣（下同〕九千至一萬元不等，迄
    同年七月十六日，經林聰智以上開行動電話向甲○○佯裝購買半錢海洛因，價格
    一萬元，並約定於同日十四時三十分，在臺北市○○○路、涼州街口之公車站牌
    交，甲○○乃將向不詳姓名者購買之海洛因分裝成半錢重一包（淨重一‧九公克
    ），意圖販賣予林聰智，於上開約定時間，攜帶至上開約定地點之際為警當場查
    獲，並在甲○○身上扣得上開分裝完成之海洛因一包，嗣於同日十五時三十分許
    ，在臺北市○○○路○段二八六號四樓之三住處，為警查獲海洛因二十六包（淨
    重四十五‧七公克）、分裝袋七個、行動電話一支、現款十一萬三千元、海洛因
    研磨器二組、分裝袋封口機一台，因認被告涉有毒品危害防制條例第四條（起訴
    書誤載為十四條）第一項販賣第一級毒品罪嫌。
二、訊據被告甲○○堅決否認有何公訴意旨所指販賣第一級毒品海洛因之行為，辯稱
    扣案之毒品海洛因，係渠向「陳文溪」分二次買入，其父親拿二百餘萬元供彼繳
    房屋貸款，而渠每日將海洛因摻入香煙內施用約需三包香煙，且毒癮愈來愈大，
    乃趁便宜而大量買入毒品海洛因，購買安非他命係預備沒錢施用毒品海洛因時解
    癮之用，扣案十一萬三千元非其販毒所得，且為警查獲當日，林聰智係向彼表示
    欲清償前積欠之債務，並非約定向彼購買海洛因等語。
三、公訴人認被告涉右揭販賣第一級毒品罪嫌行為，係以該事實業據被告於偵查時坦
    承不諱，並經證人林聰智、程月香證述明確，且有右揭物品扣案可證為依據。惟
    按犯罪事實之認定，應憑證據，如無相當之證據，或證據不足以證明，自不得以
    推測或擬制之方法，以為裁判之基礎，最高法院四十年臺上字第八十六號判例著
    有明文。經查：
    (一)被告於警訊時供稱「（你除了吸食安非他命及海洛因外，有無販賣他人圖利）
      沒有。」、「（警方今借提林聰智，經其同意打你行動電話，林佯稱欲向你購
      買海洛因一萬元，你叫其等待半小時，至重慶北路涼州街口交，有無這回事）
      沒有這回事。」（偵查卷第六頁反面、第七頁），嗣於檢察官偵查時則供稱「
      昨天我是被林聰智（阿弟）釣出來，在我家門口交貨時被埋伏的警察抓到。當
      時我身上已放裝好半錢的海洛因，我是昨天向『阿西』買來的，價格八萬元，
      買半兩，二天前又向『阿西』買半兩，我每二天要向『阿西』買一次海洛因及
      安非他命半兩，昨天的安非他命剛買來就被抓。」（偵查卷第三九頁反面）。
      是依被告前於警訊、偵查中所為供述，除僅於檢察官訊問時自承於八十七年七
      月十六日經林聰智聯繫而攜帶半錢海洛因外出之際被警查獲之事實，並未就其
      有無其他販賣海洛因予林聰智之行為做任何供述；再查，據證人程月香於警訊
      中陳稱「他有無吸食或販賣、施打海洛因、安非他命，我不清楚。」（偵查卷
      第九頁反面），而證人程月香嗣於移送地檢署後，檢察官並未就被告販賣海洛
      因一事訊問程月香，且證人程月香對此事實亦未曾為任何證述（同上卷第四一
      頁至四四頁），是則公訴人於起訴書內載稱所起訴被告連續販賣海洛因之事實
      ，業據被告於偵查中坦承不諱並經證人程月香證述明確乙節，尚屬無據。
    (二)證人林聰智雖於警訊中陳稱、「（你於何時向綽號『咕咕』購買海洛因？次數
      及價錢為何？）我總共向『咕咕』購買五次海洛因，第一次八十七年六月二十
      八日在北市稻江中學旁巷口購買新臺幣一萬元，數量五分重海洛因，第二次八
      十七年六月底，亦在右述地點購買新臺幣（下同）九千元、數量五分重海洛因
      ，第三次八十七年七月二日，亦在右述地點購買九千元、數量五分重海洛因，
      第四次八十七年七月二日在北市○○○路涼州街站牌旁購買九千元數量五分重
      海洛因，第五次八十七年七月五日亦在右述地點購買九千元、數量五分重海洛
      因。」、「我皆打『咕咕』0000000000行動電話聯絡，再約定地點
      交易，我不知『咕咕』之真實姓名。」（偵查卷第十一頁反面、第十二頁）。
      惟查，證人林聰智嗣於臺灣臺北地方法院訊問時證稱「（有無向被告買海洛因
      ）沒有。」、「（為何在警局說有向被告買五次）因為保安大隊抓我，並說要
      交出藥頭，我就可以交保。」、「（被告是否為藥頭）不是。因為我有說是三
      重，但保安大隊說那邊不好找，所以不用去。」、「（為何單找甲○○）因為
      保大的黑板上有寫『咕咕』，我認識他叫甲○○，也知他有用海洛因，所以帶
      警方去他延平北路附近的住處找他。」（臺北地院卷第四三頁反面、四四頁）
      ，嗣於原審囑託臺灣嘉義地方法院訊問時，證人林聰智復證稱「（你之前是否
      有向甲○○買過海洛因）之前都沒向他買過。」（原審卷第三二頁反面），核
      證人林聰智就是否曾五次向被告購買海洛因之供述，前後並不一致，而被告於
      歷次偵、審時，均否認曾五次販賣海洛因予證人林聰智之行為，且遍觀全卷資
      料，亦無任何證據足為證人林聰智前於警訊時所為不利於被告之陳述確屬真實
      之佐證，自難片面擷取證人林聰智於警訊之證詞，遽行認定被告確有五次販賣
      海洛因予林聰智之行為。
    (三)被告於八十七年七月十六日下午十五時三十分被警查獲之原因，據證人林聰智
      於警訊時陳稱：「（今日警方持臺北地檢署劉檢察官承武簽發之偵查指揮書借
      提你欲前往何處追查共犯及贓證物）欲前往市大同區追查曾販賣海洛因予我吸
      食之上線之綽號『咕咕』之男子。」、「我主動配合警方查緝『咕咕』，於今
      （十六）日二時許，打『咕咕』之0000000000行動電話，我佯稱欲
      向其購買新臺幣一萬元海洛因，『咕咕』稱需要等半個鐘頭，然後在北市大同
      區○○○路○段二八六號（咕咕居住該棟）前埋伏，約半小時後，『咕咕』出
      現，即被警方查獲藏在身上之海洛因一包毛重二‧三公克、淨重一‧九公克）
      。」（偵查卷第十一頁反面、第十二頁），嗣於臺灣臺北地方法院訊問時，證
      人林聰智則稱「（為何在警局說買海洛因地點、價格）因保大要我說我住那附
      近，才說那個地點。價格是我向三重的人買的價格。去被告那邊埋伏，也是警
      察叫我去那邊的。」（臺北地院卷第四四頁正反面），嗣於嘉義地院訊問時，
      亦證稱「有打電話，但不是要向他買毒品的。」、「（以何原因約他出來）是
      之前有一張票在他那裡，我要先還他一萬元，問他好不好，約他出來的。」（
      原審卷第三二頁反面），被告初於警訊時雖否認該情，嗣於檢察官偵查時則供
      稱「昨天我是被林聰智（阿弟）釣出來，在我家門口交貨時被埋伏的警察抓到
      。當時我身上已放裝好半錢的海洛因，我是昨天向『阿西』買來的，價格八萬
      元，買半兩，二天前又向『阿西』買半兩，我每二天要向『阿西』買一次海洛
      因及安非他命半兩，昨天的安非他命剛買來就被抓。」（偵查卷第三九頁反面
      ），然繼於臺灣臺北地方法院訊問時供稱：「（八十七年七月十六日被查到時
      ，身上有一包海洛因要帶去何處）帶到那，吃到那。因我準備去重慶北路辦身
      分證，準備在途中用。」（臺北地院卷第二八頁）。核被告前開供述，雖其於
      檢察官偵訊時曾自承係林聰智約彼外出交貨時被警查獲，然查，被告持有及在
      其住處被查獲之海洛因經鑑定結果，其中在屋內所查獲之海洛因純度為百分之
      八五點三四，而其所攜帶之海洛因純度則為百分之八九點零三，有卷附法務部
      調查局000000000號鑑定通知書可稽（偵查卷第六二頁），核被告
      為警查獲時所攜帶海洛因之純度較諸置於屋內海洛因之純度為高，苟被告確係
      基於與林聰智之約定，而攜帶海洛因外出，其竟意圖將純度較高之海洛因交付
      林聰智，此情核與事理已屬相悖；再查，被告雖係與證人林聰智相約後始行外
      出，且警察亦確在其身上查獲海洛因，並經被告於偵查中供稱欲行交貨予林聰
      智，惟依證人林聰智所為供述，渠係於檢察官指揮警員查緝海洛因來源時，以
      電話與被告聯繫，始由員警在被告住處前查獲當時攜帶海洛因之被告，縱被告
      於電話中業應允出售海洛因予林聰智，然此仍屬經警員授意林聰智以電話誘使
      被告甲○○所致，核屬陷害教唆之行為。末查，陷害教唆雖得藉此取得他人涉
      案之證據，然仍應以被告前曾已有犯該罪名行為，或被告於被教唆陷害之前，
      業已具有觸犯其所被訴追犯罪行為之獨立傾向為前提，苟非對已具備該前提之
      人為之，則偵查機關以逾越合理正當手段之方法，誘使原無犯罪意圖之人民犯
      罪，再藉法律規定予以訴追處罰，核與法律制定之目的不符，自不得以此陷害
      教唆之結果，為被陷害教唆者之犯罪證據，而依諸右揭事證，本件並無任何積
      極證據足以證明被告甲○○於八十七年七月十六日之前，曾有販賣或轉讓海洛
      因予林聰智之行為，從而自不得因林聰智受警員指示，以電話誘使其應允交付
      ，而攜帶海洛因外出交付之際被警查獲，令被告對此被陷害教唆之結果負刑事
      責任。
    (四)本件員警除在被告身上查獲海洛因一小包，另在房間內桌下查獲海洛因二十六
      包、安非他命一包、分裝夾鍊袋七個、研磨器二組，在客廳查獲分裝袋封口機
      一台，在房間地上查獲安非他命吸食器一組、酒精燈一組，在程月香身上查獲
      行動電話一支，並在房間內被告褲子口袋內查獲十一萬三千元，有扣押證明筆
      錄在卷可稽（偵查卷第十五頁），然其中研磨器經原審送請法務部調查局檢驗
      結果，其上均無毒品反應，有該局000000000號檢驗通知書在卷可
      稽（原審卷第六八頁），已足證明被告所持有之研磨器與其另所持有海洛因行
      為無關，另扣案之毒品安非他命淨重十九點二公克、安非他命吸食器一組、酒
      精燈一組，係被告另施用第二級毒品所用之物，亦與是否販賣海洛因行為無涉
      ，至於分裝袋封口機一台，據被告之父陳春生於原審證稱係被告之前販賣茶葉
      用以包裝茶葉之用（原審卷第五八頁錄），且被告既有使用分裝夾鍊袋，衡諸
      事理，並無再使用封口機之必要，另扣案之行動電話一具，乃一般日常生活所
      用之物，並無從直接據以認定必販賣海洛因者所用之物品，另扣案之十一萬三
      千元，係在被告住處被告之褲袋查獲，本件既乏積極證據足以證明被告曾有販
      出海洛因之行為，則該款是否係被告販毒所得，亦屬無法證明，是則上開安非
      他命、研磨器、分裝袋封口機、安非他命吸食器一組、酒精燈、行動電話、十
      一萬三千元，均不足以證明與被告所涉販賣海洛因之行為有關；至於員警雖在
      右揭處所查獲海洛因及分裝袋，且據被告於檢察官偵查時供稱於八十七年七月
      十四、十六日分別購入海洛因各半兩（偵查卷第三九頁反面），並於原審供稱
      向「陳文溪」購買價值十萬、八萬、十二萬元之海洛因（原審卷第一００頁正
      反面），於本院調查時亦為同一之供述（本院6.訊問筆錄），核被告購入
      海洛因之價值非薄，且次數亦屬頻繁，然該海洛因究係被告基於營利之意圖而
      販入、抑或僅供一己施用而購入，自應賴積極證據佐證；經查，被告被警查獲
      時所採集之尿液經檢驗結果，確呈嗎啡陽性反應，有臺北市立療養院煙毒尿液
      檢驗報告書影本在卷可憑（偵查卷第八三頁），被告復於檢察官偵查時亦自承
      毒癮發作（偵查卷第三九頁反面），又被告嗣因經觀察勒戒結果，認有繼續施
      用毒品傾向令入戒治處所施以強制戒治，有臺灣臺北地方法院八十七年度毒聲
      字第五二五號裁定、八十七年度毒聲字第七七四號裁定影本、臺灣臺北看守所
      附設勒戒處所有無繼續施用毒品傾向證明書在卷可憑（偵查卷第五五至五八頁
      、一００頁），自足徵被告所施用海洛因數量非微，再者被告係以其父親交付
      繳交以同居人程月香名義所購買臺北市○○○路○段二八六號四樓之三之房屋
      貸款二百萬元之部分款項而購買海洛因，業為被告所供述明確，並經證人郭春
      生於原審到庭證稱確曾交付二百萬元予被告購買房屋，且稱被告並曾多次更換
      工作，至於經營情形並不清楚等語（原審卷第五七頁），顯見被告之經濟來源
      係其父親，施用毒品之財力即非充裕，則其利用取得前開款項之機會多次購買
      毒品海洛因以備施用，並持有分裝袋以便於外出時攜帶，均與常情並無相違之
      處，而依右揭事證，本件並無任何積極證據足以證明被告具有出售海洛因營利
      之意圖，自亦不得因其購入海洛因之次數及重量，遽行推測該海洛因係被告基
      於再行出售營利之意圖而販入。
    綜右理由，公訴人所引證據均不足以援為不利於被告之依據，此外復無其他積極
    證據足以證明被告確有販賣第一級毒品海洛因之行為，應認被告所涉犯罪行為，
    尚屬不能證明。
四、原審以被告所涉嫌於八十七年七月十六日販賣海洛因予林聰智部分屬陷害教唆，
    ，且另所涉嫌五次販賣海洛因予林聰智部分則無證據足為佐證，認均屬不能證明
    ，固非無見，惟原審另就被告向「陳文溪」購入總值三十萬元之海洛因行為，未
    就卷內證據資料予以詳察審酌，遽認係被告基於營利之意圖而販入，而對被告為
    論罪科刑，尚有未合，被告否認意圖營利而販入該海洛因或有何販賣海洛因之犯
    罪行為，而提起上訴，為有理由，應由本院將原審判決撤銷，並改為被告無罪之
    諭知。
據上論斷，應依刑事訴訟法第三百六十九條第一項前段、第三百六十四條、第三百零
一條第一項判決如主文。
本案經檢察官吳慎志到庭執行職務。
中    華    民    國      八十九      年      七      月     二十五     日
                            臺灣高等法院刑事第十七庭
                                審判長法  官  陳  正  雄
                法  官  許  錦  印
                                      法  官  林  勤  純
右正本證明與原本無異。
檢察官如不服本判決應於收受送達後十日內向本院提出上訴書狀，其未敘述上訴之理
由者並得於提起上訴後十日內向本院補提理由書（均須按他造當事人之人數附繕本）
。
被告不得上訴。
                                      書記官  賴  思  華
中    華    民    國      八十九      年      七      月     二十七     日


司法院資訊處製作；財團法人民間司法改革基金會備份。
